臺灣高等法院刑事判決
111年度上易緝字第1號
上  訴  人  
即  被  告  王凱裕（原名王旭陞）





選任辯護人  陳尹章律師
            周冠豪律師
參  與  人  嘉泉建設股份有限公司
代  表  人  王凱裕
            林富裕
            王旭鎮
上列上訴人因詐欺案件，不服臺灣新北地方法院107年度自字第3
9號，中華民國108年12月24日第一審判決，提起上訴，暨參與人
經本院裁定命參與訴訟，判決如下：
    主  文
原判決關於乙○○沒收部分撤銷。
嘉泉建設股份有限公司未扣案之犯罪所得新臺幣壹仟柒佰柒拾陸
萬元沒收，於全部或一部不能沒收或不宜執行沒收時，追徵其價
額。
其他上訴駁回。
    事  實
一、乙○○（原名王旭陞）擔任嘉泉建設股份有限公司（下稱嘉泉
    公司）之負責人，明知該公司位於新北市○○區○○段691-1、6
    91-2、697、697-1、698至705-1、706至714-1、717至721、
    723地號共29筆土地之「嘉泉名璽」預售屋建案，於民國101
    年6月28日核准第三次變更設計之建造執照核准建築規模僅
    為地上14層、地下6層，並未核准至地上18樓，且因增加容
    積移轉申請已撤銷，申請容積獎勵、收購周遭國有地成功與
    否均尚屬不確定，該建案B棟並非每戶均可核准蓋到18樓，
    竟基於詐欺取財之不確定故意，於102年8月23日前幾日在新
    北市○○區○○路0段00號之嘉泉公司與丁○○、戊○○商議出售該
    建案B棟18樓B1戶別時，向其等佯稱：現已核准蓋到18樓，1
    8樓現在為頂樓，但將來收購國有地還可能再變更設計蓋到2
    3樓云云，蓄意隱瞞該建案B棟18樓B1戶別尚未核准建造，且
    將來不見得可被核准此一重要事實，致其等均陷於錯誤，誤
    信該建案B棟18樓B1戶別已核准建造，遂於102年8月23日某
    時在新北市○○區○○路00號公證人事務所與乙○○代表之嘉泉公
    司簽訂房地買賣契約書，約定以新臺幣（下同）1,776萬元
    價格購買該建案B棟18樓B1戶別及編號B6-5車位，並交付受
    款人為嘉泉公司，面額625萬元、30萬元、1000萬元之國泰
    世華銀行本行支票（均已兌現）各1紙予嘉泉公司負責人乙○○，其後於同年某日又將餘款匯予嘉泉公司乙○○而共支付1,7
    76萬元價款，嘉泉公司因而取得該筆款項。而乙○○明知其已
    出售B棟18樓B1戶別給丁○○、戊○○並收取價金，於其後辦理
    第四次變更設計相關申請時，因容積不足仍決定B棟18樓僅
    規劃B5、B7戶，故新北市政府工務局於103年2月21日針對該
    建案第四次變更設計之建造執照核准建築規模為地上18樓、
    地下6層，B棟之最高樓層為18樓但僅有B5、B7戶並無B1戶。
    嗣丁○○、戊○○於107年初因遲未收到嘉泉公司通知辦理房地
    所有權登記事宜，上網查知嘉泉公司已發生跳票財務問題，
    該建案改由三拹建築開發有限公司承接興建完成，B棟18樓
    並無B1戶房屋存在，始悉受騙。
二、案經丁○○、戊○○提起自訴。
    理  由
壹、程序事項
一、按財產可能被沒收之第三人得於本案最後事實審言詞辯論終
    結前，向該管法院聲請參與沒收程序；第三人未為聲請，法
    院認有必要時，應依職權裁定命該第三人參與沒收程序，刑
    事訴訟法第455條之12第1項、第3項定有明文。且公司之解
    散，其法人人格並非即告消滅，必須經清算程序，俟清算完
    結後，始喪失其人格，此觀公司法第24條、第25條、第26條
    等規定自明。而公司經中央主管機關撤銷或廢止登記者，準
    用前三條之規定，同法第26條之1亦有明文。再股份有限公
    司之清算，除公司法或章程另有規定，或股東會另為選任者
    外，以董事為清算人，公司法第322條第1項定有明文。雖依
    同法第334條準用第85條第1項前段規定，股份有限公司之清
    算人有數人時，得推定一人或數人代表公司，如未推定時，
    各有對於第三人代表公司之權。惟關於法院依刑事訴訟法第
    455條之13、第455條之14、第455條之20之規定所為之通知
    ，依刑事訴訟法第62條準用民事訴訟法第127條第1項規定，
    仍應向其全體清算人送達，以保障清算中公司之聽審權。本
    案第三人嘉泉公司業經主管機關以民國107年7月30日新北府
    經司字第1078101570號函廢止公司登記在案，且嘉泉公司並
    未向臺灣新北地方法院呈報清算人並未進行清算程序，有本
    院調閱嘉泉公司變更登記表在卷按，並據嘉泉公司法定代理
    人即被告乙○○於本院審理中供明在卷（本院卷第187頁）。
    是依前開規定，本件第三人嘉泉公司未為聲請，本院認有必
    要，依職權裁定命嘉泉公司參與沒收程序，並以全體董事即
    乙○○、甲○○、丙○○為清算人，而為嘉泉公司之代表人。
二、證據能力
　㈠下述本判決所引用之供述證據，自訴代理人及上訴人即被告
    乙○○、辯護人均表示無意見，迄本院言詞辯論終結前未聲明
    異議，本院審酌各該證據作成時之情況，並無不當，且為適
    當，認均有證據能力。
  ㈡本案認定事實所引用之非供述證據，並無證據證明係公務員
    違背法定程序所取得，依刑事訴訟法第158條之4反面解釋，
    均得為證據。　　
貳、實體方面
一、認定犯罪事實所憑之證據與理由： 
　　訊據被告乙○○固坦承擔任嘉泉公司董事長，於上開時地就 
    該建案B棟18樓B1戶別與自訴人丁○○、戊○○簽訂房地買賣契
    約，然矢口否認有詐欺取財犯行，並辯稱：102年8月23日我
    跟自訴人簽約時，建造執照已經核准到14樓，當時我已經取
    得周遭土地，申請一定可以核准蓋到18樓，最後該建案也確
    實有蓋到18樓但只有蓋B5、B7戶，是因為後來政府禁售國有
    地政策，所以我沒有取得國有地，但我當時是想說B棟18樓B
    1戶別沒有問題一定可以蓋成。我有跟自訴人說已經變更設
    計中要蓋到18樓，但沒有說建造執照已經核准。如果真的要
    詐欺，不需要以23樓的結構來建造增加成本，這建案直到10
    3年9月22日嘉泉公司發生跳票財務問題後才沒辦法繼續蓋，
    本件是民事債務糾紛云云。經查：
　㈠被告擔任嘉泉公司之董事長，其於102年8月23日前幾日在新
    北市○○區○○路0段00號之嘉泉公司與自訴人商議出售該公司
    位於上開地號土地之「嘉泉名璽」建案B棟18樓B1戶別，後
    於102年8月23日某時在新北市○○區○○路00號公證人事務所雙
    方簽訂房地買賣契約書，約定以1,776萬元價格購買該建案B
    棟18樓B1戶別及編號B6-5車位，自訴人並於當日交付面額62
    5萬元、30萬元、1,000萬元之銀行支票（均已兌現）各1紙
    予嘉泉公司代表人之被告，其後於同年某日又將餘款匯予被
    告而共支付1,776萬元價款完畢。嗣自訴人於107年初因遲未
    收到嘉泉公司通知辦理房地所有權登記事宜，上網查知嘉泉
    公司已發生跳票財務問題，該建案改由三拹建築開發有限公
    司承接興建完成，B棟18樓並無B1戶房屋存在等情，為被告
    所不爭執（原審107年自字第39號卷〈下稱原審卷〉卷一第145
    、354、355頁、卷二第231頁、本院卷第84頁），且經證人
    即自訴人丁○○、戊○○、證人即雙方商議購屋時在場之陳添上
    （丁○○之弟、戊○○之夫）於原審證述明確（原審卷二第12-1
    5、17-29、50、54-65、137-142、215、216、228頁），並
    有公證書、房地買賣契約書及所附付款明細、陸層～拾捌層
    平面圖、票號HH0000000、HH0000000、PO00000000之國泰世
    華銀行本行支票影本各1份（原審卷一第17-69頁），此部分
    事實自堪認定。
　㈡被告於102年8月23日前幾日在上址嘉泉公司與自訴人商議出
    售該建案B棟18樓B1戶別時，有向其等表示：現已核准蓋到1
    8樓，18樓現在為頂樓，但將來收購國有地還可能再變更設
    計蓋到23樓云云，致其等均陷於錯誤，誤信該建案B棟18樓B
    1戶別已核准建造，因而於上開時地簽約付款等節，業經證
    人丁○○於原審證稱：被告有帶我去看房子，那時候還在蓋；
    我看的那一戶假設是10樓，他說妳將來會買這一戶，我看格
    局很滿意，他說到時候你就買18樓，18樓是頂樓可以賣給我
    （原審卷二第47頁）；過沒幾天我和戊○○、陳添上在簽約前
    幾天到新北市○○區○○路建設公司董事長辦公室與被告磋商價
    格，在工地或辦公室時被告都有說已經被核准一定可以蓋到
    18樓，旁邊的國有地收購可以再變更到23樓，他不是說收購
    國有地就可以變更到18樓，如果是可能變更到18樓，我一定
    不買，萬一沒有變更到我怎麼辦，我當時是想說23樓跟我沒
    有關係；被告講說蓋到23樓的機率很大，他講到收購國有地
    、變更設計這些都跟18樓沒有關係，就是確定可以到18樓，
    申請變更設計是要到23樓等語（原審卷二第49、54、55、66
    、69-78頁），證人戊○○於原審亦證稱：102年8月23日簽約
    前幾天，我有和陳添上、丁○○去新北市○○區嘉泉公司，被告
    跟我說確定可以建造到18樓但仍在收購旁邊的土地，因為我
    當時強調不要頂樓，被告說「你放心啦，我們以後會到20幾
    樓，現在（指18樓）雖然是頂樓，以後不會是頂樓」，他說
    旁邊有國有地還在整合但沒有問題可以蓋到20幾樓，所以18
    樓不會是頂樓；被告沒有說過正在申請建造可能變更到18樓
    ，我當時就是買18樓，他跟我說是頂樓，我不可能買一個空
    戶，如果他說的話有一點遲疑，我不可能簽約，我當時就認
    為至少也能買到18樓；被告講的內容讓我覺得百分之百確定
    可以建造、核准到18樓，之後可能再申請20幾樓的建造；被
    告提到國有地的目的是要強調未來可以建造到20幾樓，那我
    買的18樓就不是頂樓，不是為了說明可以建造到18樓；如果
    被告沒有提到建造執照已經核准到18樓或是沒有類似的意思
    我不可能去冒這個風險，只要有任何一絲風險，我就不會購
    買，我一定要百分之百確定可以建造到18樓才願意購買等語
    （原審卷二第216-225、229、230頁），核與證人陳添上於
    原審所證：102年8月23日簽約前一個禮拜左右的星期六，我
    們有一起到新北市○○區○○路○段00號的嘉泉公司討論，被告
    大概的意思是現在建照已經申請到18樓，未來可以擴大基地
    ，旁邊國有地整合進來就可以蓋到23樓，那18樓就不是頂樓
    ，因為我太太對頂樓不是那麼喜歡，被告是跟我們說已經核
    准到18樓，可以蓋18樓而不是正在申請，如果旁邊國有地再
    收購可以蓋到23樓，他講的時候我太太和姐姐都有聽到等語
    相符（原審卷二第13、17、25、37頁），且有上開房地買賣
    契約書及所附陸層～拾捌層平面圖1份可佐（原審卷一第67頁
    ）。又衡以房屋、土地等不動產價值甚高，一般市井小民需
    累積長期或畢生積蓄，始有足夠資力購買，故於洽購房屋時
    ，對樓層、坪數、方位、建材、公設比等重要事項，莫不多
    方考量、謹慎選擇，尤於購買預售屋之情形，因尚無成屋可
    供實地查驗比較，更需慎重思考及決定。更何況本案非如同
    一般購買預售屋係按工程進度逐次支付價款，自訴人係於簽
    約當日及其後不久即支付1,776萬元全部價款完畢，業如前
    述，衡諸常情一般消費者亦不會在知道建造執照尚未核准、
    可否合法建造仍不確定情況下，即於短時間內冒險支付高達
    1,776萬元價金，是丁○○、戊○○前開關於與被告商議購買該
    建案B棟18樓B1戶別之經過，應屬可採。
  ㈢被告乙○○主觀上有詐欺取財之不確定故意，有下列事證可資
    佐證：
  ⒈新北市工務局於101年6月23日針對該建案第三次變更設計核
    准建築規模為地上14層、地下6層，並未核准至地上18樓，
    此有新北市政府工務局105年11月10日新北工建字第1052107
    179號函1份可稽（原審105年自字第14號卷〈下稱原審105自1
    4號卷〉卷二第145頁）。
  ⒉臺億建築經理股份有限公司針對該建案曾於101年12月24日提
    出新北市政府都市計畫容積移轉許可審查申請書申請增加容
    積移轉，但因檢附申請資料不完全，經新北市政府於102年3
    月12日函限期補正資料，該公司於102年4月8日以申請書表
    示無法於屆時內補正資料故撤銷此案，故經新北市政府於10
    2年5月2日檢還原申請案卷，此有新北市政府城鄉發展局105
    年12月7日新北城開字第1052324375號函為證（原審105自14
    號卷二第164頁）。
  ⒊依該建案第四次變更設計申請書所載，該次變更設計歷經101
    年12月28日收文、102年1月22日退件，102年6月10日收文、
    102年6月17日退件，102年12月13日收文、103年1月15日退
    件，103年2月13日收文，最後新北市政府工務局於103年2月
    21日針對該建案第四次變更設計核准建築規模為地上18層、
    地下6層126戶，且依核准圖說所載B棟最高樓層雖達18樓，
    但該樓層僅有B5、B7二戶，此有第四次變更設計申請書及新
    北市政府工務局105年11月10日新北工建字第1052107179號
    函各1份可查（原審105自14號卷二第145、159頁）。
  ⒋證人即建築師陳逸軒於原審證稱：我在該建案第三次變更設
    計才參與的，第四次變更設計申請是我經手的；開始第四次
    變更設計最主要是要把B棟提高到18層，結構強度已經在第
    三次變更完了，第四次變更設計申請每半年退件一次的原因
    是因為建照送件6個月內要核准，如果沒有核准會先退件讓
    你可以先補件，應該是因為第四次變更設計時有做停車獎勵
    跟綠建築獎勵等，我們就再補一些相關獎勵的文件，B棟確
    實可以到18樓，可是要依據取得的容積，包括申請獎勵核准
    之後才能確定拿到哪些容積，在試算的過程一定會和建商溝
    通、回覆，我們標準答覆一定是要以核准為主，不是我們事
    務所說就一定可以拿到；當時國有地沒辦法買到，所以沒辦
    法把容積灌進去，只能想辦法在綠建築獎勵、停車獎勵那邊
    把它補進18樓的容積，但補不滿所以才會變成最後變更設計
    有部分的戶沒有到18樓。第三次變更設計的時候建商應該就
    已經著手在收購旁邊的地，如果收購進來到23樓應該沒問題
    ，但第四次變更設計遞件時他們還沒把旁邊的地收購完成，
    所以必須用獎勵來看看有沒有辦法長（蓋）滿容積，我不會
    跟建商保證每戶都可以長到18樓，通常都是試算跟量體評估
    （原審卷二第89、94、101-107頁）。我們不太可能是執照
    核准才討論容積，核准前獎勵拿到一定值時，就已經確定是
    長（蓋）到什麼地方，包含要退縮哪一戶都經過討論，被告
    知道B1戶不見得一定會長到18樓，容積可以調來調去，可以
    長在B3戶，也可以放在B1戶長到18樓，放在哪不是事務所的
    主導權，我主要是跟建設公司部門討論，有跟被告說不見得
    每一戶都可以到18樓，哪一戶長（蓋）到18樓是要看建商意
    願，所以在101年12月遞件一直到退件、被核准時被告知道
    不是每一戶都可以長（蓋）到18樓，一定做過最壞打算，不
    見得B棟每一戶別都可以到18樓，我有跟被告分析過，甚至
    有可能到16、17樓（原審卷二第109-112、116-118頁）。我
    們遞上去的圖說只有B5戶別、B7戶別長（蓋）到18樓，代表
    建商他們選擇不是讓B1戶別長（蓋）到18樓，而是讓B5戶別
    、B7戶別長（蓋）到18樓等語（原審卷二第121、122頁）。
    我們其實花了很多時間要把容積長（蓋）上去，在這麼長時
    間裡面其實各種方法都想過了，像是停車獎勵不太能在地下
    室設計完成後才申請，所以我們才會審這麼久的時間，我們
    要做容積移轉的送出基地申請、補件資料不完全所以被駁回
    ，不同意這次容積移轉，這跟第四次變更設計比較相關，我
    們想要擴大容積然後做容積移轉，他要補正容積移轉所需檢
    附的書圖文件，容積移轉是買完要過戶給你要移入基地的那
    個人，譬如地主的其中一人，但建商沒辦法提供所以補不出
    來，應該是容積移轉再加上停車獎勵、綠建築獎勵，我們的
    目標是B棟全戶長（蓋）到18樓，但102年5月2日申請撤銷增
    加容積移轉申請，可以說是確定B棟容積移轉無法完全讓此
    目標成功，當時就確定B棟不是每戶都可以長（蓋）到18樓
    等語（原審卷二第123-125頁）。
  ⒌參照前開第四次變更設計建造執照自101年12月28日申請、屢
    屢遭退件，最後於103年2月21日核准之過程，以及該建案增
    加容積移轉申請已於102年5月2日確定撤銷，暨證人陳逸軒
    上開所證102年5月2日撤銷增加容積移轉申請時即確定容積
    不足，該建案B棟不是每戶都可以蓋到18樓，且期間陳逸軒
    確有告知被告該建案B棟不是每戶都可以蓋到18樓，甚至有
    可能只能蓋到更低樓層，可證被告於明知該建案第三次變更
    設計之建造執照核准建築規模僅為地上14層、地下6層，並
    未核准至地上18樓，且因增加容積移轉申請已撤銷，申請容
    積獎勵、收購周遭國有地成功與否均尚屬不確定，該建案B
    棟並非每戶均可核准蓋到18樓，其仍於102年8月23日前幾日
    在新北市○○區○○路0段00號嘉泉公司與自訴人商議出售該建
    案B棟18樓B1戶別時，向其等佯稱：現已核准蓋到18樓，18
    樓現在為頂樓，但將來收購國有地還可能再變更設計蓋到23
    樓云云，無非係蓄意隱瞞B棟18樓B1戶別尚未核准建造，且
    將來不見得可以被核准此一重要事實，誤導自訴人簽約付款
    ，主觀上自有詐欺取財之意。
  ⒍另依嘉泉公司於102年9月10日向新北市政府工務局提出之圖
    說顯示B棟B1戶別僅有17樓及夾層並無18樓（原審卷二第349
    -355頁），參以被告亦供認當時已經知道B1戶別僅規劃到17
    層及夾層乙事（原審卷二第262頁），以及該公司於102年11
    月22日向新北市政府工務局提出之申請綠建築容積獎勵所附
    之B棟18樓圖說顯示亦無B1戶別（原審卷二第269、270頁）
    、證人陳逸軒前開所證，決定B棟僅B5戶別、B7戶別蓋到18
    樓係由建商主導提出第四次變更設計申請，在在足證被告於
    102年8月23日與自訴人簽約後明知自己已出售B棟18樓B1戶
    別並收取價金，但其於之後辦理該建案相關規畫或第四次變
    更設計申請時，均未將B棟18樓B1戶別規劃在內，以確保未
    來能履行其與自訴人間之買賣契約，主觀上應有縱使無法履
    行買賣契約亦不違反其本意之詐欺取財不確定犯意。
  ⒎此外，被告於原審自承其於103年3月與游姓地主最後簽約，
    依契約內容若往後B1戶別只能建到18樓，地主可以取得該頂
    樓樓層（原審卷二第266、267頁），益證被告有詐欺取財之
    不確定故意，始會毫不在意自己已和自訴人針對B棟18樓B1
    戶別房屋訂立買賣契約，又將該建案B棟18樓B1戶別分配給
    地主。
  ㈣被告所辯不足採之理由：
  ⒈被告固辯稱有跟自訴人說已經變更設計中要蓋到18樓、沒有
    說建造執照已經核准云云。然被告確有表示現已核准蓋到18
    樓乙節，業如前述，且證人丁○○、戊○○、陳添上於原審均明
    確證稱被告說18樓一定沒問題、已經核准，沒說過正在申請
    、變更設計，其等不會因為便宜1、2百萬就去買尚未被核准
    建造之房屋等語明確（原審卷二第268頁），被告空言否認
    此節自非可採。
  ⒉被告另辯稱：102年8月23日我跟自訴人簽約時，建造執照已
    經核准到14樓，當時我已經取得周遭土地，申請一定可以核
    准蓋到18樓，最後該建案也確實有蓋到18樓，但18樓只有蓋
    B5戶別、B7戶別，是因為後來政府禁售國有地政策，所以我
    沒有取得國有地，但我當時是想說B棟18樓B1戶別沒有問題
    一定可以蓋成云云。然查，撤銷增加容積移轉申請一案，經
    新北市政府於102年5月2日檢還原申請案卷時，即可確定該
    建案B棟不是每戶都可以蓋到18樓，證人即建築師陳逸軒亦
    已清楚告知被告上情，甚至可能只能蓋到更低樓層，又被告
    與自訴人簽約後，因容積不足從未將B棟18樓B1戶別納入相
    關規劃設計中，反而選擇規劃B5戶別、B7戶別蓋到18樓，均
    如前述，其辯稱已取得周遭土地申請一定可以核准蓋到18樓
    、當時是認為B棟18樓B1戶別沒有問題一定可以蓋成云云，
    實非可採。縱令被告原先認可購得建案周遭國有地，嗣因政
    府政策改為禁售國有地，故無法取得國有地，然嘉泉公司早
    於102年5月2日申請撤銷增加容積移轉申請一案，已如前述
    ，衡情應於102年8月23日前幾日與自訴人簽約告知此情，但
    被告卻隱瞞此重要事項，益徵被告此部分所辯，純屬事後圖
    卸推托之詞，要無足採。
  ⒊至被告另辯以：我不需要以蓋23樓的結構來建造增加成本，
    如要詐欺可於收到錢後，直接捲款就走，是到103年9月22日
    嘉泉公司發生跳票財務問題後才無法繼續蓋云云。惟以23樓
    高之結構建造與是否可核准建造B棟18樓B1戶別本屬二事，
    縱該建案係以23樓結構建造，被告事後亦明知容積不足、B
    棟不是每戶別都可蓋到18樓乙情，卻仍以上開話術銷售未經
    核准建造之B棟18樓B1戶別予自訴人，自無從以該建案原始
    結構設計為23樓置辯，解免其責。此外，依證人丁○○、戊○○
    、陳添上前開所證，被告於銷售B棟18樓B1戶別時，提到收
    購國有地係與「變更設計到23樓」有關，18樓則是「確定已
    核准建造」，自訴人考量不論未來收購國有地成功與否，B
    棟18樓B1戶別都已確定核准建造，至多由非頂樓變成頂樓，
    才同意簽約付款，被告事後主張因為沒有取得國有地才無法
    建造B棟18樓B1戶別，並無欺瞞自訴人云云，顯係飾卸之詞
    ，亦非可採。
  ㈤綜上所述，本案事證明確，被告所辯均不可採信，其詐欺取
    財之犯行堪以認定，應依法論科。
二、論罪：
　㈠被告行為後，刑法業於103年6月20日修正生效施行，其中第3
    39條第1項所定詐欺取財罪之法定刑，由「五年以下有期徒
    刑、拘役或科或併科一千元以下罰金」提高為「五年以下有
    期徒刑、拘役或科或併科五十萬元以下罰金」，經比較結果
    ，新法並未較有利於被告，依刑法第2條第1項前段規定，應
    適用103年6月20日修正前刑法規定處斷。
  ㈡核被告所為，係犯修正前刑法第339條第1項詐欺取財罪。被
    告以一行為同時侵害二人之財產法益，為想像競合犯，應依
    刑法第55條規定，從一重之詐欺取財罪處斷。
三、駁回上訴之理由（罪刑部分）：
  ㈠原審經詳細調查及審理後，基於以上相同之認定，認被告所
    為事證明確，係犯修正前刑法第339條第1項之詐欺取財罪，
    並以行為人之責任為基礎，審酌被告正值壯年，竟不思以正
    途獲取財物，而以上開話術行騙，向自訴人詐得鉅款，造成
    他人財產損害非輕，且被告否認犯行，又未賠償自訴人而達
    成和解，並兼衡被告犯罪之動機、目的、手段、所生危害，
    自陳高職畢業、曾經營建設公司並亦曾任顧問，已婚育有3
    名未成年子女等家庭生活狀況等一切情況，量處有期徒刑2
    年。經核原審上開認事用法，均無違誤，量刑亦稱允恰。
  ㈡按證據之取捨及證據證明力如何，均屬事實審法院得自由裁
    量、判斷之職權，苟其此項裁量、判斷，並不悖乎通常一般
    之人日常生活經驗之定則或論理法則，且於判決內論敘其何
    以作此判斷之心證理由者，即不得任意指摘其為違法。原審
    參酌全案證據相互勾稽，而為綜合判斷、取捨，認被告詐欺
    犯行已臻明確，並詳予論述認定之理由。被告上訴意旨否認
    犯行，辯稱並未詐騙自訴人，本件屬民事糾紛云云，所指摘
    無非係就原審依職權為證據取捨及心證形成之事項，反覆爭
    執，復為不同評價，均經原審詳予論述不予採信之理由，並
    由本院補充說明如前，從而，被告執前詞提起上訴否認犯罪
    ，指摘原判決不當，尚非可採，被告此部分上訴無理由，應
    予駁回。
四、撤銷原判決關於沒收部分之理由　　
  ㈠被告行為後，刑法有關沒收規定分別於104年12月30日、105
    年6月22日修正公布，並依刑法施行法第10條之3規定，自10
    5年7月1日施行。現行刑法之沒收，係刑罰及保安處分以外
    之法律效果，具有獨立性，而非從刑，得與罪刑區分，非從
    屬於主刑，自得與罪刑分別處理。因而在訴訟程序，本於沒
    收之獨立性，自得於本案罪刑部分上訴予以駁回時，單獨就
    沒收部分予以撤銷。
　㈡原審認定被告本案所詐得之款項共計為1,776萬元，而諭知該
    犯罪所得應予沒收、追徵等節，固非無見，然查被告向自訴
    人詐取如事實一所示之預售屋款項，由自訴人繳付予參與人
    嘉泉公司，業據被告及自訴代理人於本院審理時陳述明確（
    本院卷第187、289頁），且有自訴人簽發支付受款人為嘉泉
    公司，面額625萬元、30萬元、1000萬元之國泰世華銀行本
    行支票各1紙予嘉泉公司負責人乙○○，其後於同年某日又將
    餘款匯予嘉泉公司乙○○而共支付1,776萬元價款，有上開支
    票影本卷足按（原審卷第29頁），自應依刑法第38條之1第2
    項第2款、第3項規定，對參與人嘉泉公司宣告沒收此部分犯
    罪所得1,776萬元，於全部或一部不能沒收或不宜執行沒收
    時，追徵其價額。乃原判決竟對被告諭知此部分犯罪所得沒
    收及追徵，即有未洽，雖被告上訴意旨未指摘及此，然原判
    決既有上開違誤，本院自仍應將原判決關於沒收部分予以撤
    銷改判。
據上論斷，應依刑事訴訟法第368條、第369條第1項前段、第364
條，判決如主文。
中　　華　　民　　國　　111 　年　　7 　　月　　28　　日
                  刑事第二十五庭審判長法　官  邱滋杉
                                      法　官  陳彥年
                                      法　官  邱瓊瑩
以上正本證明與原本無異。
不得上訴。
                                      書記官  蔡慧娟
中　　華　　民　　國　　111 　年　　7 　　月　　28　　日
附錄：本案論罪科刑法條全文
修正前中華民國刑法第339條
意圖為自己或第三人不法之所有，以詐術使人將本人或第三人之
物交付者，處五年以下有期徒刑、拘役或科或併科一千元以下罰
金。
以前項方法得財產上不法之利益或使第三人得之者亦同。
前二項之未遂犯罰之。